臺灣高等法院臺中分院刑事判決　　　　 96年度上易字第436號
上　訴　人　臺灣彰化地方法院檢察署檢察官
被　　　告　甲○○
上列上訴人因偽造文書案件，不服臺灣彰化地方法院94年度易字
第1361號中華民國96年 1月10日第一審判決（起訴案號：臺灣彰
化地方法院檢察署94年度偵字第1339號），提起上訴，本院判決
如下：
    主  文
上訴駁回。
    理  由
一、本案經本院審理結果，認第一審判決並無不當，應予維持，
    除理由應補充如下述外，並引用第一審判決書記載之理由（
    如附件）。
二、上訴人即原審檢察署檢察官上訴意旨載稱：(一)依起訴犯罪事
    實欄所載，被告被訴之事實係被告出具予弘景營造股份有限
    公司（下簡稱弘景公司）之「地表廢棄運棄完成證明」（下
    簡稱棄土證明）之內容，與實際之情況不符。從而應先證明
    者，乃被告承攬弘景公司棄土清運處理之實際狀況為何？由
    被告警、偵訊及原審審理時，均一再陳稱當時僅有運送 128
    台營建廢棄物磚塊至渠所經營之雙倫工程有限公司（下簡稱
    雙倫公司）位於彰化縣大村鄉○○○段棄土場內，其餘 411
    台因是樹枝等地表廢棄物，所以運至彰化縣花壇鄉○○路32
    1 巷附近做資源回收在利用等語。然而被告職務上所製作之
    上開棄土證明，明確記載 506台車次全數運至彰化縣大村鄉
    ○○○段棄土場內。由此可知，單就所有地表廢棄物最終處
    理場址，被告所出具之棄土證明即有不實。(二)雙倫公司位於
    彰化縣大村鄉○○○段棄土場，當時並非僅收受弘景公司棄
    土，此可由雙倫公司當時向彰化縣環保局申報「棄土進場統
    計表」所示進場車次達1486台以及該棄土場也收受一般民間
    拆屋之建築廢棄土石方（詳彰化地方法院89年度訴字第1252
    號、台灣高等法院台中分院93年度上訴字第 507號等案卷宗
    ）即可知悉。是原審以「究係被告出具之棄土證明不實，抑
    係雙倫公司陳報環保局之進場量統計表不實，已有可疑」等
    語，似以雙倫公司當時向彰化縣環保局申報之「棄土進場統
    計表」所示進場車次，作為被告載運弘景公司棄土實際車次
    之認定基準，選定之比較基準似有違誤。(三)原審已認定被告
    所出具之棄土證明所載「全數完成棄土」乙情，確與實際上
    包括廢棄土及可回收物等情不相符合，然對被告有無明知為
    不實事項登載之主觀意圖存疑。惟被告已於歷次訊問程序堅
    稱只有載運 128台車次棄土至上開棄土場，其餘樹枝係載至
    他處再利用等語，被告明知實情並非棄土證明所載乙節，實
    已昭然若揭，何有存疑之餘地。(四)原審認定被告所出具之棄
    土證明，非被告業務上作成之文書，與其業務之執行亦無密
    切關係。然依據「彰化縣營建工程剩餘土石方資源處理及堆
    置場設置管理補充規定」第10條：『公共工程於本縣轄內施
    工應明確規定剩餘土石方之處理方式、權責與罰則於招標文
    件、合約中，承包商於開工時應擬具剩餘土石方處理計畫書
    送工程主辦單位審核方得開工，核准時並應檢送剩餘土石方
    處理計畫書副知主管建築機關。完工後應查核剩餘土石方確
    依計畫處理，並將剩餘土石方處理紀錄報經上級主管機關核
    備，並送請主管建築機關備查』等規定；參以證人林建宏（
    即弘景公司負責處理上開棄土之工地主任）於原審時證稱：
    弘景公司承包大陸工程股份有限公司（下簡稱大陸工程）高
    速鐵路工程，大陸工程會要求下包（弘景公司）將地表廢棄
    物處理完畢，此時就由被告出具本案之棄土證明來擔保廢棄
    物已合法處理完畢等語（原審於95年12月27日上午10時審理
    筆錄）。可知本案之棄土證明，係被告承包弘景公司棄土處
    理依法須開立之證明文書，目的即在於主管機關查核時，擔
    保有依計畫處理棄土，自與被告執行業務有密切關係。況且
    被告於原審時自承承包弘景公司之棄土處理，是以統包方式
    計價，非按件計酬，足認該棄土證明非原審所認，目的在於
    被告向弘景公司請款時確認清理車輛台數所用。而上揭「彰
    化縣營建工程剩餘土石方資源處理及堆置場設置管理補充規
    定」第10條之規定，已足顯棄土證明之目的，係用於主管機
    關查核棄土流向。從而原審逕採證人林建宏不實之證述，認
    定該棄土證明僅係渠要求被告出具予弘景公司而已，未做其
    他用途乙節，實有未當。(五)上開棄土證明，目的在於擔保公
    共工程產生棄土有以合法方式處置。而被告實際進場數量僅
    有128台車次，卻出具高達506台車次之棄土證明，被告是否
    利用以少報多，自他處收受應另行處理之剩餘土石方堆置，
    賺取另一不法利潤？或另有他圖？均未見原審調查。此亦足
    以影響環保機關管理廢棄物流向之正確性，依最高法院49年
    台非字第18號判例意旨，被告此舉實已足生損害之虞。原審
    判決，認事用法既有上開違誤，爰提起上訴，請將原判決撤
    銷，更為適當合法之判決等語。
三、按刑法第 215條所謂業務上登載不實之文書，乃指基於業務
    關係，明知為不實之事項，而登載於其業務作成之文書而言
    。所謂明知不實而登載，係指直接故意而言，若為間接故意
    或過失，均難繩以該條之罪。經查：上揭棄土證明係由弘景
    公司（工地主任林建宏）所填製後，再交由甲○○用印，而
    弘景公司係依據該公司記錄之被告公司車輛自工地運出的數
    量（包含樹枝、磚頭、表土）而填製等情，已據證人即弘景
    公司工地主任林建宏於原審審理時結證：「（地表廢棄運棄
    完成證明是否你公司製作？）是的，由我弘景公司製作。」
    、「（上揭證明書內容運棄數量如何製作？）被告的車從工
    地運出的數量，包含樹枝、磚頭、表土，我們工地都有紀錄
    。」、「（在弘景公司擔任什麼？）工地主任。」、「（本
    件地表廢棄運棄完成證明何人製作？）」我做的，被告向我
    請款，我向他確認．．．」等語甚明在卷。是弘景公司依其
    公司所記錄之被告公司出入工地運載之車輛數量填載該棄土
    證明，被告憑信無訛後，於其上蓋用「雙倫工程有限公司」
    及其本人之印文，而完成該文書，縱使林建宏所填製之內容
    與事實是否相符，尚有疑義，亦難認被告係出於直接故意，
    而為不實事項之登載，自與刑法第 215條規定之構成要件有
    間。是依卷內證據資料，不能證明被告有刑法第 216條、第
    215 條之行使業務上登載不實文書之犯行。綜上所述，原審
    判決諭知被告無罪，其所據之理由及適用法律，核無違誤。
    從而，原審檢察官提起上訴指摘原審判決不當，請求撤銷改
    判，為無理由，應予駁回。
據上論結，應依刑事訴訟法第373、第368條，判決如主文。
本案經檢察官乙○○到庭執行職務。
中　　華　　民　　國　　96　　年　　6　　月　　5　　日
            刑事第三庭  審判長法　官  王  增  瑜
                              法　官  廖  柏  基
                              法　官  蔡  紹  良
上列正本證明與原本無異。
不得上訴。
                              書記官  江  丞  晏
中　　華　　民　　國　　96　　年　　6　　月　　5　　日
